【裁判字號】    98,消債更,1019
【裁判日期】    980824
【裁判案由】    聲請更生程序
【裁判全文】
臺灣高雄地方法院民事裁定          98年度消債更字第1019號
聲  請  人  甲○○
上列當事人因消費者債務清理條例事件聲請更生，本院裁定如下
：
    主  文
聲請人甲○○自民國九十八年八月二十四日下午四時起開始更生
程序。
命司法事務官進行本件更生程序。
    理  由
一、按債務人不能清償債務或有不能清償之虞者，得依本條例所
    定更生或清算程序，清理其債務；而法院開始更生程序之裁
    定，應載明其年、月、日、時，並即時發生效力。次按法院
    裁定開始更生或清算程序後，得命司法事務官進行更生或清
    算程序，必要時得選任律師、會計師或其他適當之自然人或
    法人一人為監督人或管理人。消費者債務清理條例第3 條、
    第45條第1 項、第16條第1 項分別定有明文。
二、聲請意旨略以：聲請人因消費借貸、信用卡契約等，致積欠
    債務合計新臺幣（下同）915,570 元，因依聲請人之現有收
    入，在尚需負擔母親之扶養費及房屋貸款之情形下，已無法
    清償債務，聲請人乃依消費者債務清理條例之規定，向最大
    債權銀行即國泰世華商業銀行（下稱世華銀行）聲請債務協
    商，惟遭世華銀行以未能接受顯足以負擔之還款方案而退件
    拒絕協商；在聲請人無擔保或無優先權之債務總額未逾1,20
    0 萬元，復未經法院裁定開始清算程序或宣告破產之情形下
    ，爰依法聲請更生等語。
三、經查：
（一）聲請人前開主張，業據其提出財產及收入狀況說明書、債
      權人清冊、戶籍謄本、協議書、財團法人金融聯合徵信中
      心當事人當詢個人資料（信用報告）回覆書、財政部高雄
      市國稅局財產歸屬資料清單、民國97、96、95年度綜合所
      得稅各類所得資料清單、98年度薪資明細表、前置協商不
      成立通知書各1 份為證。
（二）經核聲請人名下僅有一部於79年出廠之老舊車輛，此外別
      無其他財產，此有聲請人所提出前開財政部高雄市國稅局
      財產歸屬資料清單在卷可稽（見本院卷第54頁），另聲請
      人現債務總額為915,570 元之事實，則有聲請人所提出之
      前述債權人清冊及財團法人金融聯合徵信中心當事人當詢
      個人資料（信用報告）回覆書在卷可查。
（三）而聲請人現任職於美立恒生技公司，98年1 月至7 月之平
      均月收入約為25,571元，此有聲請人所陳報之薪資所得明
      細表在卷可憑；至聲請人之支出部分，雖聲請人稱其每月
      需支付房貸13,600元，並作為其對其母親必要之支出云云
      ，惟聲請人名下既無房屋，其房貸之支付係其代其母支付
      房屋貸款，則不論由每月支出之金額，亦或為支出之名目
      ，客觀上均難認為其必要之支出。然因其母現無收入，名
      下雖有不動產，惟係供自住，此有聲請人所提出其母之財
      政部高雄市國稅局財產歸屬資料及97年度綜合所得稅各類
      所得資料清單、戶籍謄本在卷可資查對（見本院卷第88、
      91 及 第53頁），則聲請人扶養其母自有其必要，在聲請
      人尚有一成年胞妹黃郁婷之情形下，有上揭戶籍謄本在卷
      可查，其應與其胞妹平均分擔其母親每月之扶養費；審酌
      聲請人已積欠龐大債務，為求同時兼顧其母親及其自身人
      性尊嚴之維護，以及聲請人債權人債權之確保，在參酌聲
      請人住所地即高雄市消費水準及物價後，本院認應以內政
      部所公布聲請人住所地即高雄市98年度每月每人最低生活
      費用11,309元，作為聲請人及其母親每月維持其最低生活
      水準必要支出之基準，則聲請人每月之必要費用支出，即
      達16,964元【計算式：11,309（聲請人自身之每月生活費
      ）＋11,309÷2 （聲請人應分擔其母親每月之生活費數額
      ）＝16,963.5，小數點以下四捨五入】。則聲請人現每月
      之上揭平均收入，於扣除此部分之必要支出後，僅餘約8,
      607 元（即25,571－16,964＝8,607） 。
（四）惟因聲請人所積欠之前開債務中，包括無擔保之消費借款
      412,000 元及信用卡消費款503,570 元，此有前揭聲請人
      所提出之財團法人金融聯合徵信中心當事人當詢個人資料
      （信用報告）回覆書在卷可證（見本院卷第50頁），因現
      行信用卡之循環利率，大都趨近於週年利率20％，則若以
      此利率計算，則聲請人所積欠之信用卡消費款，每月所衍
      生之利息，即高達8,390 元，縱其餘消費借款以法定利率
      計算，其每月所衍生之利息，亦高達1,716 元。以聲請人
      之現收入，在扣除上揭必要支出後之餘額，實已不足以清
      償此部分每月所衍生之利息，遑論清償債務本金。是堪認
      聲請人已有不能清償債務之事實，本件復查無債務人有消
      費者債務清理條例第6 條第3 項、第8 條或第46條各款所
      定駁回更生聲請之事由存在，在聲請人已依規定向金融機
      構請求協商債務清償方案，並表明共同協商之意旨，惟遭
      拒絕之情形下，有前置協商不成立通知書在卷（見本院卷
      第13頁），則聲請人聲請更生，尚屬有據而應予准許，爰
      依上開規定命司法事務官進行本件更生程序，乃裁定如主
      文。
四、依消費者債務清理條例第11條第1 項、第45條第1 項、第16
    條第1 項，裁定如主文。
中    華    民    國    98    年    8     月    24    日
              民事第六庭    法      官  李怡諄
上為正本係照原本作成。
本件不得抗告。
本裁定已於98年8月24日下午4時公告。
中    華    民    國    98    年    8     月    24    日
                            書  記  官  陳建琪


司法院資訊處製作；財團法人民間司法改革基金會備份。
